臺灣高雄地方法院民事判決
111年度簡上字第65號
上  訴  人  穆怡甄  
視同上訴人  林世專  

被上訴人    劉基安    住高雄市○鎮區○○○路000號3樓    上列
當事人間請求損害賠償事件，上訴人對於民國110年12月10日本
院高雄簡易庭110年度雄簡字第1537號第一審判決提起上訴，本
院於111年5月25日言詞辯論終結，判決如下：
    主      文
一、原判決關於命上訴人及視同上訴人連帶給付逾新臺幣捌萬元
    本息及其假執行之宣告，暨該訴訟費用部分均廢棄。
二、上開廢棄部分，被上訴人在第一審之訴駁回。
三、其餘上訴駁回。
四、廢棄改判部分第一審、第二審訴訟費用，由被上訴人負擔；
　　駁回上訴部分第二審訴訟費用，由上訴人負擔。
    事實及理由
壹、程序事項
一、按連帶債務人一人所為抗辯，形式上有利於其他連帶債務人
    者，其抗辯效力及於其他連帶債務人，故連帶債務人一人提
    起上訴，以非基於個人事由為上訴理由，形式上有利於其他
    連帶債務人，為求合一確定，上訴效力及於其他連帶債務人
    ，法院應將其他連帶債務人列為視同上訴人。查被上訴人起
    訴主張上訴人乙○○及原審被告甲○○共同侵害配偶權，聲明請
    求其等負連帶賠償新臺幣（下同）50萬元本息，原審判決認
    定乙○○及甲○○為共同侵權行為人，應對被上訴人負侵權行為
    連帶賠償如下述。乙○○以其與甲○○未共同侵害被上訴人配偶
    權之非基於個人事由為上訴理由，形式上有利於未提起上訴
    之連帶債務人甲○○，依上說明，甲○○部分亦視同提起上訴。
二、視同上訴人甲○○經合法通知，未於言詞辯論期日到場，核無
    民事訴訟法第386條各款所列情形，爰依被上訴人之聲請，
    由其一造辯論而為判決。
貳、實體事項
一、被上訴人起訴主張:伊與乙○○於民國107年11月20日結婚，育
    有一子，於婚姻關係存續中之110年1月間，伊發現乙○○與甲
    ○○之對話記錄，2人不僅互傳曖昧訊息，更多次相約夜深單
    獨出門幽會及發生親密關係，伊與乙○○即因此事進行調解離
    婚，可見乙○○與甲○○間上開行為已嚴重侵害伊之配偶權，使
    伊與乙○○間之婚姻出現重大破綻，達難已維持之程度，伊因
    而受有精神上痛苦至鉅等語。為此，爰依民法第184條第1項
    前段、第185條、第195條第1項及第3項規定提起本訴，請求
    乙○○及甲○○連帶賠償精神慰撫金50萬元。並聲明：乙○○及甲
    ○○應連帶賠償被上訴人50萬元，及自起訴狀繕本送達翌日起
    至清償日止，按週年利率5％計算之利息。
二、乙○○及甲○○於原審經通知並未到庭陳述，亦未提出書面答辯
    。
三、原審判命乙○○、甲○○應連帶給付被上訴人15萬元，及乙○○自
    110年5月11日、甲○○自110年5月23日起至清償日止，按週年
    利率5％計算之利息，被上訴人其餘之訴駁回，並依據職權就
    被上訴人勝訴部分分別宣告假執行及預供擔保免為假執行。
    乙○○不服提起上訴，並補陳：伊不爭執被上訴人所提對話紀
    錄為伊與甲○○間之對話，惟其等僅為朋友關係，對話內容亦
    僅係單純聊天、開玩笑，並無被上訴人指稱之交往關係，且
    倘若2人已達交往關係，被上訴人自無可能於知悉對話內容
    及與伊離婚後，仍時常邀約伊欲發生親密關係，且伊與被上
    訴人結婚時僅登記，並無依一般習俗程序舉辦婚禮，於婚姻
    關係存續間被上訴人亦無照顧子女等語，並聲明：㈠原判決
    不利於上訴人部分廢棄。㈡上開廢棄部分，駁回被上訴人之
    請求。被上訴人則聲明請求駁回上訴。又被上訴人其餘敗訴
    部分未提起上訴，該部分業已確定，併予敘明。
四、本院得心證之理由
(一)按因故意或過失，不法侵害他人之權利者，負損害賠償責任
    。故意以背於善良風俗之方法，加損害於他人者亦同；又不
    法侵害他人之身體、健康、名譽、自由、信用、隱私、貞操
    ，或不法侵害其他人格法益而情節重大者，被害人雖非財產
    上之損害，亦得請求賠償相當之金額。前二項規定，於不法
    侵害他人基於父、母、子、女或配偶關係之身分法益而情節
    重大者，準用之，民法第184條第1項、第195條第1、3項定
    有明文。次按婚姻係以夫妻之共同生活為其目的，配偶應互
    相協力保持其共同生活之圓滿、安全及幸福，而夫妻互守誠
    實，係為確保其共同生活之圓滿安全及幸福之必要條件，故
    應解為配偶因婚姻契約而互負誠實之義務，配偶之一方行為
    不誠實，破壞共同生活之圓滿安全及幸福者，即為違反因婚
    姻契約之義務而加損害於他人。是為確保夫妻婚姻生活之圓
    滿安全幸福及夫妻感情之維繫，配偶任一方應履行忠實之義
    務，而足以破壞夫妻婚姻生活之圓滿幸福及信任，非僅止於
    通姦及相姦行為，倘第三人與夫妻任一方，有逾越一般社交
    行為之不正常往來及親密行舉，而有破壞夫妻之婚姻生活及
    家庭之圓滿安全及幸福之虞者，即應認為已侵害基於配偶關
    係所生之身分法益，且情節重大，而構成侵權行為。
(二)被上訴人主張與乙○○婚姻關係存續中，乙○○與甲○○間有互傳
    曖昧訊息、多次夜深單獨出門幽會及發生親密關係，2人所
    為已侵害被上訴人基於配偶關係之身分法益等情(原審卷第1
    3頁至第17頁)，並提出乙○○與甲○○間對話記錄為證(原審卷
    第25頁至第177頁)，為乙○○所否認，並以前詞抗辯其與甲○○
    僅朋友關係，並無被上訴人指稱逾越朋友分際互動等語。經
    查:
 1、被上訴人與乙○○於107年11月20日結婚，於111年3月18日離
    婚，為乙○○及被上訴人所不爭執（本院卷第137頁），而被
    上訴人提出上揭對話記錄為乙○○於婚姻關係存續期間與甲○○
    發生之對話，亦為乙○○所不爭執（本院卷第137頁）。而觀
    諸上開對話記錄，乙○○曾傳送「不覺得我很在乎你嗎?哈哈
    」、「喜歡你才找你出門關心你啊!還跟你聊賴，不然講這
    麼久幹嘛?」，甲○○回覆「你喜歡我什麼?」，乙○○於數日後
    詢問甲○○2人關係，甲○○回覆「在進一步的關係，你想要是
    什麼關係?」，乙○○告以「不想是朋友」，甲○○緊接回覆「
    那就不是朋友」，乙○○亦表示「我想在一起的關係」，甲○○
    再回覆「好啊」等語(原審卷第146頁至第147頁、第164頁至
    第165頁)，其等間傳送訊息內容不僅互訴愛慕之意，更詢問
    、確認2人交往關係，乙○○及甲○○互動方式顯非一般朋友，
    且顯已逾越一般社交行為之正常往來關係，被上訴人主張乙
    ○○與甲○○互傳逾越正常交往關係之曖昧訊息，應屬有據。又
    查，乙○○與甲○○於對話記錄所示時間即1月13日晚上9時43分
    、1月15日晚上9時24分、1月19日晚上7時36分、1月21日下
    午6時11分，均有約晤出門之對話，且相約會面時間為晚間1
    0時或11時不等(原審卷第99頁、第109頁、第129頁、第133
    頁)，衡以其等前揭互訴愛慕之對話內容，並考以其等係單
    獨約晤出門，時間又為晚間，且次數亦屬頻繁，依據一般社
    會通念，其等多次夜深出門之行為，已逾越正常男女交往關
    係，被上訴人主張乙○○與甲○○多次夜間相約出遊之行為，亦
    屬有據。至被上訴人主張乙○○與甲○○曾多次夜間共宿並發生
    親密關係一情，從乙○○曾詢問甲○○「我亂你，你會不開心嗎
    」，甲○○回覆「?」，乙○○接續回覆「昨晚那樣啊」、「昨
    天不是說我都在亂你」，甲○○回覆「在那裡作很奇怪，又不
    能清潔」、「又沒安全措施，隨時都要注意人進來」等語(
    原審卷第167頁)，可認其等應有夜間共宿並有肢體親密互動
    1次，依據上揭規定及說明，顯已逾越正常朋友交往分際。
    至被上訴人多次夜間共宿部分，然除上引之對話可認乙○○與
    甲○○曾共宿1次，其餘對話內容則僅係聊天或互表情感，又
    乙○○與甲○○雖曾討論旅館價格問題，但僅止於討論、下次騎
    車經過看看之階段，尚未約晤前往(原審卷第171頁至第177
    頁)，是除前述夜間共宿外，無法探得另有他次共宿或甚而
    發生性行為之情形，被上訴人主張多次夜間共宿等情，難認
    有據。依上，足認乙○○與甲○○間有互傳曖昧訊息、多次夜間
    單獨出門及1次夜間共宿及舉止親密之行為，均已逾越達侵
    害被上訴人配偶之身分法益，且觀諸對話內容及互動方式，
    侵害情節亦屬重大。
 2、乙○○固抗辯其與甲○○僅係朋友關係，上開對話內容亦僅為朋
    友間相互玩笑、聊天等語，惟查，依據被上訴人所提對話內
    容，雖不乏聊天性質之交談，然觀諸上揭援引之對話內容，
    乙○○與甲○○亦有互訴愛慕之意及確認彼此交往意願之對話，
    且於其等確認交往關係前之對話，乙○○明確告以「我會很直
    接?」、「阿不就喜歡就喜歡不喜歡就不喜歡阿，況且如果
    是玩玩我不會要…不喜歡我也不會講這麼多」等語，上訴人
    間即接續討論2人間關係等情(原審卷第151頁至第163頁)，
    可看出乙○○後續告以甲○○不想只是朋友關係、想在一起的關
    係之意思，係真切詢問2人之關係，而非僅係基於朋友間開
    玩笑之性質，乙○○抗辯與甲○○間對話均係聊天、玩笑性質，
    忽略2人對話亦包含已達到逾越男女正常分際交往之內容，
    乙○○此部分抗辯，難認有據。至乙○○另抗辯其與被上訴人未
    辦婚禮、僅有登記結婚等情，然96年5月23日修正公布民法
    第982條，已將結婚要件由儀式婚修正為登記婚，並自公布
    後1年施行，乙○○與被上訴人係於107年11月20日結婚，顯係
    適用修正後之規定，僅需書面並有2人以上證人之簽名，並
    由雙方向戶政機關為結婚之登記即生效力，乙○○此部分所辯
    ，亦不影響其與被上訴人間婚姻之效力。
(三)被上訴人請求賠償之非財產損害金額以多少為適當？
    按慰撫金之多寡，應斟酌雙方之身分、地位、資力與加害程
    度，及其他各種情形核定相當之數額，該金額是否相當，自
    應依實際加害情形與被害人所受之痛苦及雙方之身分、地位
    、經濟狀況等關係決定之。經查，上訴人間上揭行為，已侵
    害被上訴人配偶之身分法益且情節重大，被上訴人精神上自
    受有相當之痛苦，被上訴人依據民法第184條第1項前段、第
    185條第1項、第195條第1項、第3項規定，請求上訴人連帶
    賠償精神慰撫金，自屬有據。爰審酌被上訴人為大專畢業，
    現擔任加油站服務員，每月薪資3萬餘元，名下有機車1部，
    無不動產，有與乙○○所育未成年子女1名需扶養；乙○○為高
    職畢業，現擔任外送員，每月薪資2萬5,000元至3萬；甲○○
    為高職畢業，曾任職於岳陽企業有限公司現已離職，名下有
    不動產3筆，復考量兩造之工作資歷、財產狀況如勞健保投
    保資料表、稅務電子閘門財產所得調件明細表所示，並斟酌
    上訴人間互傳曖昧訊息、多次夜間單獨出門及1次夜間共宿
    及舉止親密之行為情節，兼衡以兩造各自教育程度、身分地
    位、經濟能力以及被上訴人因此所受精神上痛苦之程度等情
    狀，精神慰撫金應以8萬元為適當，逾此金額之請求，則不
    應准許。至原審係以乙○○及甲○○間交往、多次夜間出遊及多
    次夜間共宿，認定精神慰撫金15萬元，因本院認定乙○○與甲
    ○○間夜間共宿部分僅有1次，精神慰撫金斟定所依據之事實
    、侵權行為加害程度、受害程度等情均已不同，自應重新審
    酌，而經本院重新審酌上情認應以8萬元為適當，併此敘明
    。
五、綜上所述，被上訴人依民法第184條第1項前段、第185條、
    第195條第1項、第3項規定，請求乙○○及甲○○連帶給付8萬元
    ，及各自起訴狀繕本送達翌日即乙○○、甲○○依序自110年5月
    11日、同年月23日（見原審卷第209頁、第211頁）起至清償
    日止，按週年利率5％計算之利息，為有理由，應予准許；逾
    此部分之請求，為無理由，應予駁回。原審就超過上開應准
    許部分，為乙○○及甲○○敗訴之判決，自有未洽，乙○○上訴意
    旨指摘原判決此部分不當，求予廢棄改判，為有理由，爰由
    本院廢棄改判如主文第二項所示。至於上開應准許部分，原
    審為乙○○及甲○○敗訴之判決，並無不合；乙○○仍執陳詞，指
    摘原判決此部分不當，求予廢棄改判，為無理由，應駁回其
    上訴。
六、本件事證已臻明確，兩造其餘之攻擊或防禦方法及所用之證
    據，經本院斟酌後，認為均不足以影響本判決之結果，爰不
    逐一論列，附此敘明。
七、據上論結，乙○○上訴為一部有理由、一部無理由，依民事訴
    訟法第449條第1項、第450條、第79條，判決如主文。
中　　華　　民　　國　　111 　年　　6 　　月　 24 　　日
                民事第三庭    審判長法　官 高瑞聰
　　　　　　　　                    法  官 鄭珮玟
　　　　　　　　                    法  官 林家伃
以上正本係照原本作成。　　　　　　　　
不得上訴。
中　　華　　民　　國　　111 　年　　6 　　月　　28　　日
                                    書記官 陳郁惠